【裁判字號】    99,台上,2337
【裁判日期】    991216
【裁判案由】    債務人異議之訴等
【裁判全文】
最高法院民事判決            九十九年度台上字第二三三七號
上  訴  人  李昆山
            李昆茂
            黃美如
共      同
訴訟代理人  鄭勝助律師
被 上訴 人  陳敬註
上列當事人間債務人異議之訴等事件，上訴人對於中華民國九十
九年八月十七日台灣高等法院第二審更審判決（九十九年度上更
(一)字第一號），提起上訴，本院判決如下：
    主  文
上訴駁回。
第三審訴訟費用由上訴人負擔。
    理  由
本件上訴人主張：伊於民國八十三年間向訴外人洪茂吉購買坐落
台北縣樹林市○○○段第一二一之九、之十、之十一地號土地，
已付清買賣價金，並辦畢土地所有權移轉登記，無與他人訴訟之
必要。詎被上訴人竟於九十六年間執台灣板橋地方法院（下稱板
橋地院）八十七年度訴字第一七五八號和解筆錄，以伊同意連帶
給付其新台幣（下同）三百三十七萬零九百十一元為由，聲請板
橋地院以九十六年度執字第三二三七九號對伊為強制執行。伊未
積欠被上訴人債務，亦未與被上訴人訴訟或成立訴訟上和解，該
和解不能拘束伊。況和解成立後，洪茂吉業已交付由訴外人茂勝
醫療儀器有限公司（下稱茂勝公司）簽發、到期日八十八年一月
五日、票面金額三百三十七萬零九百十一元之支票乙紙予被上訴
人，其債權亦因清償而消滅等情，求為確認被上訴人對伊之上開
債權不存在，板橋地院九十六年度執字第三二三七九號強制執行
事件，對伊所為強制執行程序應予撤銷之判決。
被上訴人則以：上訴人取得系爭土地所有權後，為除去土地上之
耕地三七五租約，乃向板橋地院提起八十七年度訴字第一七五八
號租佃爭議訴訟事件。嗣兩造於該事件成立訴訟上和解，上訴人
同意連帶給付伊三百三十七萬零九百十一元，自應受和解之拘束
，其主張未與伊訴訟或成立訴訟上和解，顯係推託之詞。又伊未
收受洪茂吉交付之支票，並無債權已受清償情事等語，資為抗辯
。
原審以：上訴人李昆山、李昆茂（原名李昆通）、黃美如及訴外
人簡榮照、廖翠華、吳美儀、胡廣惠、中寶貿易股份有限公司、
洪志昌、陳兩傳等人買受取得坐落台北縣樹林市○○○段一二○
、一二○之五、一二○之六、一二○之七、一二一、一二一之八
至一四地號土地之所有權後，因該土地有耕地三七五租約，乃以
包括被上訴人在內之佃農為被告，向板橋地院提起八十七年度訴
字第一七五八號租佃爭議訴訟事件，嗣該事件之兩造於八十七年
十二月三十一日成立訴訟上和解，兩造部分之和解內容為：上訴
人及其他共同原告願連帶給付被上訴人三百三十七萬零九百十一
元，給付方式為八十八年一月五日給付二分之一，被上訴人同時
交付本人之戶籍謄本、印鑑證明等各參份予上訴人及其他共同原
告，並攜帶印鑑章蓋於辦理終止私有耕地三七五租約註銷登記之
相關文件上；辦妥終止私有耕地三七五租約之註銷登記後五日內
給付其餘二分之一，如有一期不履行視為全部到期，給付地點為
台北縣板橋市○○○路一五六巷三十號。有不動產買賣契約書、
公證書、板橋地院八十六年度重訴字第六九號民事判決及八十七
年度訴字第一七五八號和解筆錄可稽。次查上訴人於八十七年度
訴字第一七五八號租佃爭議訴訟事件係委任黃福雄律師、紀舒青
律師及郭芳宜律師為訴訟代理人，有委任狀可證，並經證人黃福
雄律師、郭芳宜律師、洪茂吉、簡榮照、簡銘賜證述屬實。參諸
和解後包含被上訴人在內之佃農已辦理塗銷耕地三七五租約之登
記，有台北縣樹林市公所九十七年九月十七日北縣樹民字第○九
七○○三一五二一號函與附件可憑，及該耕地三七五租約若未終
止，受影響者為上訴人，洪茂吉應無在未照會、亦未告知上訴人
之情況下，逕自冒用上訴人名義委任律師起訴、和解並支付和解
金之可能，暨上訴人等人已占有使用買受之土地等情，可見當初
係因上訴人等人購買之系爭土地有耕地三七五租約，始委任律師
進行租佃爭議之調解及訴訟，終達成訴訟之上和解，上訴人應有
委任黃福雄及郭芳宜律師進行訴訟及成立訴訟上和解，其應受該
和解效力之拘束。又被上訴人並未提示兌現茂勝公司簽發到期日
八十八年一月五日票面金額三百三十七萬零九百十一元之支票，
有永豐商業銀行新莊分行九十六年十月十二日永豐銀新莊分行（
○九六）字第○○○三八號函可考，自無被上訴人之債權已因清
償而消滅情事。從而被上訴人以其對上訴人有三百三十七萬零九
百十一元債權，執系爭和解筆錄聲請對上訴人為強制執行，即無
不合，上訴人訴請確認上開債權不存在，並請求撤銷板橋地院九
十六年度執字第三二三七九號強制執行事件，對伊所為強制執行
程序，為無理由，不應准許。爰廢棄第一審所為上訴人勝訴之判
決，改判駁回其在第一審之訴，經核於法並無違誤。上訴論旨，
指摘原判決違背法令，求予廢棄，非有理由。
據上論結，本件上訴為無理由。依民事訴訟法第四百八十一條、
第四百四十九條第一項、第七十八條，判決如主文。
中    華    民    國  九十九  年   十二   月   十六   日
                      最高法院民事第六庭
                          審判長法官  陳  淑  敏  
                                法官  陳  國  禎  
                                法官  簡  清  忠  
                                法官  王  仁  貴  
                                法官  鄭  傑  夫  
本件正本證明與原本無異
                                      書  記  官  
中    華    民    國  九十九  年   十二   月  二十八  日
                                                     m

司法院資訊處製作；財團法人民間司法改革基金會備份。
